【裁判字號】    97,交抗,934
【裁判日期】    970821
【裁判案由】    聲明異議
【裁判全文】
臺灣高等法院臺中分院交通事件裁定
抗  告  人  交通部公路總局臺中區監理所豐原監理站
受處分人    甲○○
上列抗告人因受處分人違反道路交通管理處罰條例聲明異議案件
，不服臺灣臺中地方法院中華民國 97年7月21日所為裁定（97年
度交聲字第1882號）提起抗告，本院裁定如下：
    主  文
原裁定撤銷，發回臺灣臺中地方法院。
    理  由
一、抗告意旨略以：抗告人因受處分人甲○○於民國（下同）九
    十七年六月四日二時十二分許，駕駛執照業經註銷仍駕駛車
    牌號碼Ｆ七Ｚ─六七三號重機車，在臺中縣神岡鄉○○路一
    三六五號巷口，因駕駛人酒精濃度超過規定標準（經酒精濃
    度檢測：○點三九ＭＧ／Ｌ），為臺中縣警察局豐原分局員
    警當場舉發，並經該所依道路交通管理處罰條例第三十五條
    第一項第一款之規定，裁處受處分人罰鍰新臺幣（下同）一
    萬五千元、吊扣汽車駕駛執照十二個月、施以道安講習。經
    受處分人聲明異議：「原處分關於吊扣汽車駕駛執照十二個
    月撤銷，甲○○不罰。」，惟有關酒駕違規為裁罰依據交通
    管理處罰條例第35條第1項第1款規定之立法精神及意旨，應
    剝奪其汽車駕駛用路權，請維持本站97年6月4日豐監稽違字
    第裁六三─ＨＤ0000000號號裁決等語。
二、本件原審裁定意旨略以：受處分人行車違規當時係駕駛重型
    機車而非自用小客車，而觀之95年3月1日修正施行之道路交
    通管理處罰條例第68條規定，業已刪除「吊扣或」等規定，
    其修正理由為「原條文將違法或違規駕駛人所持有各級車類
    之駕駛執照一併吊扣，失之過酷，影響人民工作及生活過鉅
    」。而惟依道路交通安全規則第 61條第1項規定：「汽車駕
    駛人取得高一級車類之駕駛資格者，應換發駕駛執照，並准
    其駕駛較低級車類之車輛，其規定如左：二已領有聯結車駕
    駛執照者，得駕駛大客車、大貨車、代用大客車、大客貨兩
    用車、曳引車、小型車、輕型機器腳踏車」。受處分人因領
    有較高級之自用小客車駕駛執照，且經換發為該等駕駛執照
    後，其他較低級等車類即不再核發駕駛執照，而直接允許其
    得駕駛其他級等車類，則受處分人既無重型機車之駕駛執照
    可供吊扣，即無從執行該部分之處分。再者，行政行為，採
    取之方法所造成之損害不得與欲達成目的之利益顯失均衡，
    行政程序法第7條第3款定有明文及行政罰法第18條規定意旨
    可資參照。故受處分人駕駛無重型機車之駕駛執照違反道路
    交通管理處罰條例第35條第1項第1款之規定，本應吊扣其重
    型機車之駕駛執照1年 。雖受處分人無重型機車之駕駛執照
    可供吊扣時，吊扣其自用小客車駕駛執照以代之，雖可達成
    限制受處分人繼續駕駛重型機車之目的，惟亦同時造成限制
    受處分人繼續駕駛其他輕型車類行駛之結果，所造成之損害
    已與欲達成目的之利益顯失均衡。且修正後道路交通管理處
    罰條例第68條既已將「吊扣」各級車類駕駛執照之規定刪除
    ，原處分機關自不能逕行處分吊扣受處分人自用小客車駕駛
    執照。且依前開所述修正後之道路交通管理處罰條例第68條
    ，既已將「吊扣」各級車類之規定予以刪除，原處分機關自
    不能逕行處分吊扣受處分人其他車種之自用小客車駕駛執照
    。則原處分機關以受處分人無重型機車之駕駛執照可供吊扣
    ，而逕行吊扣其自用小客車駕駛執照，顯已逾越修正後道路
    交通管理處罰條例第68條之規範意涵及範圍等語。
三、原審裁定將原處分機關對受處分人所為「吊扣自用小客車駛
    執照十二個月」部分之處分予以撤銷，固非無見。但汽車駕
    駛人飲用酒類或其他類似物後，其吐氣所含酒精濃度超過每
    公升0.25毫克，不得駕車；汽車駕駛人駕駛汽車經測試檢定
    ，有「酒精濃度超過規定標準」之情形者，處新台幣1萬5千
    元以上6萬元以下罰鍰 ，並當場移置保管其車輛及吊扣其駕
    駛執照1年 ，道路交通安全規則第114條第2款及道路交通管
    理處罰條例第35條第1項第1款定有明文。是故違規飲酒駕車
    須受「吊扣其駕駛執照」處分乃為法律所明定，能否因同條
    例第68條已有修正，即謂不能執行「吊扣駕駛執照」之處分
    ？容有商榷餘地。況行為人之行為應否受行政處分與其應受
    之行政處分如何執行，係屬不同層面之問題。縱使原處分機
    關所為之處分有逾越法律授權裁罰之範圍，亦僅能就該部分
    違法處分撤銷，另為適當之處分，不得逕行諭知行為人之違
    規行為不罰。從而，本件受處分人確有駕駛重型機車經檢測
    出「酒精濃度超過規定標準」之違規情形，依法仍應受吊扣
    駕駛執照之處分。則原審撤銷原處分機關所為吊扣受處分人
    自用小客車駕駛執照吊扣1年之處分 ，改諭知此部分不罰，
    難謂適當。是以原處分機關據此理由提起抗告，其抗告為有
    理由，茲為維護受處分人之審級利益，爰將原審裁定撤銷發
    回，由原審法院更為適當之處分。
四、爰依道路交通事件處理辦法第25條、第26條、刑事訴訟法第
    413條前段裁定如主文。
中    華    民    國    97    年    8     月    21    日
            交通法庭      審判長法  官  李  璋  鵬
                                法  官  胡  森  田
                                法  官  胡  忠  文
上列正本證明與原本無異。
不得再抗告。
                                書記官  陳  文  琴
中    華    民    國    97    年    8     月    21    日


司法院資訊處製作；財團法人民間司法改革基金會備份。
